【裁判字號】    99,訴,25
【裁判日期】    990129
【裁判案由】    違反毒品危害防制條例
【裁判全文】
臺灣嘉義地方法院刑事判決                99年度訴字第25號
公  訴  人  臺灣嘉義地方法院檢察署檢察官
被      告  甲○○
上列被告因違反毒品危害防制條例案件，經檢察官提起公訴（98
年度毒偵字第1783號），因被告於本院準備程序中就被訴事實為
有罪之陳述，經本院合議庭裁定由受命法官獨任以簡式審判程序
審理判決如下：
    主  文
甲○○施用第一級毒品，累犯，處有期徒刑壹年。
    犯 罪 事 實
一、甲○○前於民國97年間，因施用毒品案件，經本院以97年度
    嘉簡字第178號判決判處有期徒刑6月，於98年6月6日執行完
    畢出監。且曾於89年間，因施用毒品案件，經本院以89年度
    毒聲字第1363號裁定應送勒戒處所觀察、勒戒，後因無繼續
    施用毒品傾向，於89年9月22日執行完畢釋放，並經臺灣嘉
    義地方法院檢察署檢察官以89年度毒偵字第1349號為不起訴
    處分確定；復於上揭觀察、勒戒執行完畢後5年內，再犯施
    用毒品案件，經本院以89年度毒聲字第1902號裁定應送勒戒
    處所觀察、勒戒，後因有繼續施用毒品傾向，再以90年度毒
    聲字第448號裁定令入戒治處所強制戒治，期間經裁定停止
    戒治，又經撤銷停止強制戒治處分，於91年12月29日強制戒
    治執行完畢釋放。詎其仍不知悔改，竟基於施用第一級毒品
    海洛因及第二級毒品甲基安非他命之犯意，於98年9月10日
    上午5時許，在嘉義市某汽車旅館內，以將海洛因及甲基安
    非他命放入玻璃球內用火燒烤後吸食其煙氣之方式，同時施
    用海洛因及甲基安非他命1次。嗣經警於同日上午7時55分許
    盤查後，得其同意而採集其尿液送驗，經送驗結果確呈海洛
    因進入人體後經代謝作用所分解生成之嗎啡陽性反應及甲基
    安非他命陽性反應，而悉上情。
二、案經嘉義市政府警察局第一分局報告臺灣嘉義地方法院檢察
    署檢察官偵查起訴。
    理  由
一、本件被告甲○○所犯係死刑、無期徒刑、最輕本刑為3年以
    上有期徒刑以外之罪，亦非高等法院管轄第一審案件，且被
    告於本院準備程序中，已就被訴事實為有罪之陳述，經告知
    簡式審判程序之旨後，被告及檢察官對於本件改依簡式審判
    程序審理均表示同意，本院合議庭爰依刑事訴訟法第273條
    之1第1項規定，裁定本件由受命法官獨任以簡式審判程序加
    以審理，是本件依刑事訴訟法第273條之2規定，不受同法第
    159條第1項、第161條之2、第161條之3、第163條之1及第16
    4條至第170條有關證據提示、交互詰問及傳聞證據等相關規
    定之限制，合先敘明。
二、上開犯罪事實，業據被告坦承不諱，且其本件為警採集送驗
    之尿液，經以酵素免疫法（EIA）初步篩檢及氣相層析質譜
    法（GC／MS）確認鑑定，檢驗結果確呈海洛因進入人體後經
    代謝作用所分解生成之代謝物嗎啡陽性反應及甲基安非他命
    陽性反應，有臺灣檢驗科技股份有限公司98年9月30日濫用
    藥物尿液檢驗報告及尿液送驗姓名對照表各1紙在卷可資佐
    證。足認被告上開任意性自白與事實相符，堪予採信。
三、按施用第一、二級毒品為犯罪行為，毒品危害防制條例第10
    條定有處罰明文。故施用第一、二級毒品者，依前揭規定本
    應科以刑罰。惟基於刑事政策，對合於一定條件之施用者，
    則依同條例第20條、第23條之規定，施以觀察、勒戒及強制
    戒治之保安處分。又毒品危害防制條例於92年7月9日修正公
    布，自93年1月9日施行，其中第20條、第23條將施用毒品之
    刑事處遇程序，區分為「初犯」及「5年內再犯」、「5年後
    再犯」。依其立法理由之說明：「初犯」，經觀察、勒戒或
    強制戒治後，應為不起訴處分或不付審理之裁定；經觀察、
    勒戒或強制戒治執行完畢釋放後，「5年內再犯」者，因其
    再犯率甚高，原實施之觀察、勒戒及強制戒治既已無法收其
    實效，爰依法追訴或裁定交付審理。至於經觀察、勒戒或強
    制戒治執行完畢釋放後，「5年後再犯」者，前所實施之觀
    察、勒戒或強制戒治已足以遮斷其施用毒品之毒癮，為期自
    新及協助其斷除毒癮，仍適用「初犯」規定，先經觀察、勒
    戒或強制戒治之程序。從而依修正後之規定，僅限於「初犯
    」及「5年後再犯」2種情形，始應先經觀察、勒戒或強制戒
    治程序。倘被告於5年內已再犯，經依法追訴處罰，縱其第3
    次（或第3次以上）再度施用毒品之時間，在初犯經觀察、
    勒戒或強制戒治執行完畢釋放5年以後，已不合於「5年後再
    犯」之規定，且因已於「5年內再犯」，顯見其再犯率甚高
    ，原實施觀察、勒戒或強制戒治，已無法收其實效，即應依
    該條例第10條處罰。至於第3次（或第3次以上）施用毒品之
    時間，是否宜有期間限制？以多久為適宜？則分屬刑事政策
    、專門醫學之範圍，非審判機關所能決定，有待循立法途徑
    解決。
四、本件被告曾於89年間，因施用毒品案件，經本院以89年度毒
    聲字第1363號裁定應送勒戒處所觀察、勒戒，後因無繼續施
    用毒品傾向，於89年9月22日執行完畢釋放，並經臺灣嘉義
    地方法院檢察署檢察官以89年度毒偵字第1349號為不起訴處
    分確定；復於上揭觀察、勒戒執行完畢後5年內，再犯施用
    毒品案件，經本院以89年度毒聲字第1902號裁定應送勒戒處
    所觀察、勒戒，後因有繼續施用毒品傾向，再以90年度毒聲
    字第448號裁定令入戒治處所強制戒治，期間經裁定停止戒
    治，又經撤銷停止強制戒治處分，於91年12月29日強制戒治
    執行完畢釋放等情，有臺灣高等法院被告前案紀錄表1份在
    卷可稽（見本院卷第4頁至第19頁）。是被告曾於經觀察、
    勒戒執行完畢釋放後5年內再犯，而經依法追訴處罰，揆諸
    上揭說明，本件自無再經觀察、勒戒及強制戒治之必要，檢
    察官逕行起訴，即無不合。本件事證明確，被告犯行堪以認
    定。
五、查海洛因、甲基安非他命分別為毒品危害防制條例第2條第2
    項第1款、第2款所定之第一級、第二級毒品，故核被告所為
    ，分別係犯毒品危害防制條例第10條第1項之施用第一級毒
    品罪及同條第2項之施用第二級毒品罪。被告持有海洛因、
    甲基安非他命以施用，其持有之低度行為，應為各該施用之
    高度行為所吸收，均不另論罪。又其係以1施用行為，同時
    施用第一級毒品與第二級毒品，而觸犯上開2罪，為想像競
    合犯，應依刑法第55條規定，從一重之施用第一級毒品罪處
    斷。起訴書雖認被告係另基於施用第二級毒品之犯意，於施
    用第一級毒品海洛因之行為外，尚有另行施用第二級毒品之
    行為，然此部分並無其他積極證據可為證明，且與被告之自
    白不符，本院認應為被告有利之認定，併此敘明。而其前於
    97年間，因施用毒品案件，經本院以97年度嘉簡字第178號
    判決判處有期徒刑6月，於98年6月6日執行完畢出監之情，
    有上開被告前案紀錄表可考，其於受徒刑之執行完畢後，5
    年以內故意再犯本件有期徒刑以上之罪，為累犯，應依法加
    重其刑。爰審酌被告曾因施用毒品經裁定觀察、勒戒、強制
    戒治及判處徒刑執行完畢，猶未知警惕而再犯本案，足見其
    未徹底戒除施用毒品之惡習，惟念及施用毒品本質上係戕害
    自身健康之行為，尚未嚴重破壞社會秩序或侵害他人權益，
    且被告坦承犯行、犯後態度尚可暨其犯罪之動機、目的、手
    段、高中肄業之智識程度、未婚、與母親及女兒同住、從事
    搭鷹架之工作、經濟狀況普通、施用第一級毒品與第二級毒
    品等一切情狀，量處如主文所示之刑。
據上論斷，應依刑事訴訟法第273條之1第1項、第299條第1項前
段，毒品危害防制條例第10條第1項、第2項，刑法第11條前段、
第47條第1項、第55條，判決如主文。
本案經檢察官林俊良到庭執行職務。
中    華    民    國    99    年    1     月    29    日
                  刑事第四庭    法  官  吳育霖
以上正本證明與原本無異。
如不服本判決應於收受判決後10日內向本院提出上訴書狀，並應
敘述具體理由；其未敘述上訴理由者，應於上訴期間屆滿後20日
內向本院補提理由書（均須按他造當事人之人數附繕本）「切勿
逕送上級法院」。告訴人或被害人如對於本判決不服者，應具備
理由請求檢察官上訴，其上訴期間之計算係以檢察官收受判決正
本之日期為準。
中    華    民    國    99    年    1     月    29    日
                                書記官  陳俊男
附錄本案論罪科刑法條：
毒品危害防制條例第10條
施用第一級毒品者，處6月以上5年以下有期徒刑。
施用第二級毒品者，處3年以下有期徒刑。

司法院資訊處製作；財團法人民間司法改革基金會備份。
